臺灣板橋地方法院刑事判決　　　　　　　96年度易字第1013號
公　訴　人　臺灣板橋地方法院檢察署檢察官
被　　　告　乙○○
選任辯護人　陳韋霖律師
上列被告因竊佔案件，經檢察官聲請以簡易判決處刑（95年度偵
字第24058號），本院改依通常程序審理，判決如下：
    主  文
乙○○意圖為自己不法之利益，而竊佔他人之不動產，處拘役肆
拾日，如易科罰金，以新臺幣壹仟元折算壹日。減為拘役貳拾日
，如易科罰金，以新臺幣壹仟元折算壹日。
    事  實
一、乙○○明知位於臺北縣三重市○○街13巷34號之集合式住宅
    旁、坐落同市○○○段菜寮小段520 地號土地如附圖B 所示
    部分，為該集合式住宅之法定空地，屬全體住戶所共有，竟
    意圖為自己不法之利益，於民國95年7 、8 月間某時，趁住
    戶戊○○、丁○○、丙○○、己○○等人不知之際，僱用不
    知情之工人，在如附圖B 所示部分土地上搭建遮雨棚1 座後
    ，旋將其使用之車號GK-8358 號自用小客車持續停在該遮雨
    棚下，以此手法，竊佔如附圖B 所示部分土地。嗣因住戶戊○○等人察覺上情，要求乙○○騰空無果，向臺北縣政府檢
    舉上開遮雨棚為違章建築，並具狀向臺灣板橋地方法院檢察
    署提出告訴，而臺北縣政府違章建築拆除大隊於95年10月間
    前往現場拆除上開遮雨棚，乙○○始將車號GK-8358 號自用
    小客車駛離，回復該法定空地之原狀。
二、案經戊○○、丁○○、丙○○、己○○訴請臺灣板橋地方法
    院檢察署檢察官偵查後聲請以簡易判決處刑，本院改依通常
    程序審理。
    理  由
一、證據能力部分：按被告以外之人於審判外之言詞或書面陳述
    ，除法律有規定者外，不得作為證據，刑事訴訟法第159 條
    第1 項固定有明文。惟被告以外之人於審判外之陳述，雖不
    符同法第159 條之1 至之4 之規定，而經當事人於審判程序
    同意作為證據，法院審酌該言詞陳述或書面陳述作成時之情
    況，認為適當者，亦得為證據；當事人、代理人或辯護人於
    法院調查證據時，知有第159 條第1 項不得為證據之情形，
    而未於言詞辯論終結前聲明異議者，視為有前項之同意，此
    亦據同法第159 條之5 規定甚明。查本件被告、檢察官及辯
    護人於本院準備程序中均未就證據能力提出爭執，且迄於言
    詞辯論終結前，亦未就本院所調查之證據主張有刑事訴訟法
    第159 條第1 項不得為證據之情形，應認均已同意得作為本
    案之證據。從而，下述證據資料縱有屬傳聞證據，且不符刑
    事訴訟法第159 條之1 至之4 之規定者，經本院審酌各該證
    據資料作成時之一切客觀情況，認無不適當之情事，均認有
    證據能力，合先敘明。
二、訊據被告乙○○固坦承曾於95年7 、8 月間某時，僱工在如
    附圖B 所示部分土地上搭建遮雨棚1 座，且曾將其所使用之
    車號GK-8358 號自用小客車停在該遮雨棚下，惟矢口否認有
    何竊佔犯行，辯稱：伊僱工搭建遮雨棚之目的，係在維護居
    家環境之整潔，並無排除他共有人共同使用土地，沒有意圖
    為自己不法利益之竊佔犯意云云。經查：
（一）臺北縣三重市○○街13巷34號之集合式住宅旁、坐落同市
      ○○○段菜寮小段520 地號土地如附圖B 所示部分，為該
      集合式住宅之法定空地，屬全體住戶共有；而被告於95年
      7 、8 月間某時，未徵得告訴人之同意，即僱工在該部分
      土地上搭建遮雨棚1 座，並曾將其所使用之車號GK-8358
      號自用小客車停在該遮雨棚下等情，均據被告供認不諱，
      核與證人即告訴人戊○○、丙○○、證人庚○○於本院審
      理時之證述相符，並有本院96年3 月28日勘驗筆錄、臺北
      縣三重地政事務所96年4 月13日北縣重地測字第09600050
      11號函送之土地登記謄本及土地複丈成果圖各1 件、告訴
      人於偵查及本院審理時提出之現場照片多幀附卷可稽。
（二）查如附圖B 所示部分土地，係緊鄰被告當時所有位於臺北
      縣三重市○○街13巷34號1 樓之房屋旁邊，而依當時現場
      照片所示（見95年度他字第5911號卷第5 頁、本院易字卷
      第77頁），被告僱工使用不繡鋼材、鐵皮等物在其上搭建
      之遮雨棚1 座，其棚架、遮雨板均與該房屋之外牆相連接
      ，外觀上與該房屋構成同一整體，依一般社會經驗客觀判
      斷，其搭建之目的，顯在增加房屋之使用及經濟價值。再
      參以被告係將其使用之車號GK-8358 號自用小客車停在遮
      雨棚下，且遮雨棚前方入出口處之棚柱及牆壁上，分別設
      有鐵勾1 個，此據證人即告訴人丙○○結證屬實（見本院
      易字卷第52頁），並有上揭照片可稽，衡情應係擬於其自
      用小客車駛離之際，可用以勾綁鍊條或繩索，以阻止外車
      進入停放甚明，足認被告當時斥資僱工在法定空地上搭建
      遮雨棚之真正目的，絕非如被告所辯僅在維護居家環境整
      潔而已，而係在擴大個人之支配使用範圍，擬將該法定空
      地作為自己停車之用，其自始有意圖為自己不法利益之主
      觀犯意，至為灼然。徵諸證人丙○○所證：我有跟被告反
      應，但被告說他買1 樓，空地歸他使用（見本院易字卷第
      51 頁） ；證人庚○○亦證稱：報拆之前，我有去找被告
      溝通4 次以上，被告說空地是屬於樓下住戶使用等語（同
      上卷第59頁）；且被告當時委託信義房屋仲介股份有限公
      司出售上開房屋時，在網路上所刊登之廣告，亦載明「一
      樓有空地，停車方便」等語，在在顯示其當時確有將該法
      定空地據為自己支配，以增加房屋之使用及經濟價值無疑
      。至於證人甲○○到庭證稱：（問：被告有無說蓋遮雨棚
      何用？）遮陽用的，……而且樓上有時澆花也會滴水云云
      （同上卷第57頁），姑不論其係被告之胞弟，難免有迴護
      被告之虞，縱所述屬實，亦僅係單純轉述被告當時之片面
      宣稱，洵無礙本院依上揭事證所為之認定，自難採為有利
      於被告之依據。
（三）再者，證人戊○○到庭證稱：被告將車號GK-8358 號自用
      小客車停在法定空地上，持續停了1 個多月，印象中只看
      過該車開走1 次（見本院易字卷第49頁）；證人丙○○證
      稱：被告當時停車約停了半個月，一直到我們向拆除大隊
      檢舉後，他才把車子開走，……我沒有看過被告把車子開
      走，我看到的時候，車子一直停在法定空地上（同上卷第
      52、55頁）；證人庚○○亦證稱：遮雨棚搭建後，被告的
      車子一直停在那邊，1 個月以上都沒有移動，是拆除大隊
      要來拆遮雨棚時，被告才把車移走等語（同上卷第61頁）
      。渠三人關於主要情節之證言，即：被告當時僱工在法定
      空地上搭建遮雨棚後，旋將其使用之車號GK-8358 號自用
      小客車駛入停放，且持續停放相當期間甚少移動，迄臺北
      縣政府違章建築拆除大隊前往拆除遮雨棚時，始將該車駛
      離之事實，彼此所述均相符合，堪認屬實，至於若干細節
      略有出入，顯係受限於人之觀察、記憶能力無法一概鉅細
      靡遺之當然現象，無礙渠等證詞之可信度。本件如附表B
      所示部分土地，既為集合式住宅之法定空地，而屬全體住
      戶共有，則全體住戶本於共有權能，對於該土地本有管理
      使用之權，被告任意搭建遮雨棚，並將自用小客車駛入停
      放，且持續停放相當期間，客觀上已足以排除其他共有人
      行使對該土地合目的性之支配權利，自應構成竊佔罪。辯
      護人所稱當時該遮雨棚之出入口未設置門鎖，且部分住戶
      在該空地之一隅擺放盆栽或停放手推車等情，即令屬實，
      均不影響上揭認定。又刑法第320 條第2 項之竊佔罪，為
      即成犯，於其竊佔行為完成時，犯罪即成立，以後之繼續
      竊佔乃狀態之繼續，而非行為之繼續（最高法院66年台上
      字第3118號、25年上字第7374號判例意旨參照）。準此，
      依被告所實施之行為態樣，客觀上既足以排除其他共有人
      之使用權能，即應負竊佔罪責，縱然臺北縣政府違章建築
      拆除大隊於95年10月間前往現場拆除遮雨棚，被告已將該
      法定空地回復原狀，仍無礙其犯罪之成立。
（四）綜上所述，本案事證明確，被告犯行堪予認定，應依法論
      科。
三、核被告所為，係犯刑法第320 條第2 項之竊佔罪，應依同條
    第1 項之規定處斷。爰審酌被告前無犯罪科刑紀錄，有臺灣
    高等法院被告前案紀錄表可稽，素行非劣，惟其貪圖私利，
    以僱工搭建遮雨棚及持續停放自用小客車之手法，擅自竊佔
    屬全體住戶共有之法定空地，兼衡其所竊佔土地之面積範圍
    、竊佔期間、致生其他共有人之損害程度，及犯後飾詞卸責
    、態度不佳等一切情狀，量處如主文所示之刑，並諭知如易
    科罰金之折算標準，以示懲儆。
四、末查，本件被告犯罪之時間，係在96年4 月24日以前，合於
    中華民國九十六年罪犯減刑條例所定之減刑條件，爰依該條
    例規定減刑之，並諭知如易科罰金之折算標準。
據上論斷，應依刑事訴訟法第452 條、第299 條第1 項前段，刑
法第320 條第2 項、第1 項、第41條第1 項前段，刑法施行法第
1 條之1 第1 項、第2 項前段，中華民國九十六年罪犯減刑條例
第2 條第1 項第3 款、第7 條、第9 條，判如主文。
本案經檢察官沈志成到庭執行職務。
中　　華　　民　　國　　96　　年　　7 　　月　　31　　日
                  刑事第十五庭  法　官　朱嘉川
以上正本證明與原本無異。
如不服本判決，應於送達後10日內向本院提出上訴狀。
                                書記官　陳聖儒
中　　華　　民　　國　　96　　年　　7 　　月　　31　　日
附錄本案論罪科刑法條全文：
刑法第320 條：
意圖為自己或第三人不法之所有，而竊取他人之動產者，為竊盜
罪，處5 年以下有期徒刑、拘役或5 百元以下罰金。
意圖為自己或第三人不法之利益，而竊佔他人之不動產者，依前
項之規定處斷。
前二項之未遂犯罰之。
